臺灣板橋地方法院刑事判決　　　　　　 94年度交易字第103號
公　訴　人　臺灣板橋地方法院檢察署檢察官
被　　　告　甲○○
上列被告因過失傷害案件，經檢察官提起公訴（94年度偵字第13
72號），本院判決如下：
    主  文
甲○○因過失傷害人，處拘役伍拾日，如易科罰金以佰元折算
壹日。
    事  實
一、甲○○於民國93年6 月6 日晚上6 時50分許（起訴書誤載為
    「18時許」），駕駛車號DS-8778 號自用小客車，沿臺北縣
    新莊市○○路（起訴書誤載為「環河北路」）往蘆洲方向行
    駛，行經臺北縣新莊市○○路銜接十九號越堤道路時，本應
    注意行車超越前車時，應注意車前狀況，並保持行車安全間
    隔，隨時採取必要之安全措施，而依當時之情況，並無不能
    注意之情事，竟疏未注意，即貿然超越行駛，致其車身右側
    擦撞同向在右側前行，由乙○○騎乘之車號FCG-500 號重型
    機車左後方，造成乙○○人車倒地，因此受有尾椎脫臼、兩
    側膝、右踝、左肘等多處擦傷（各約1 ×1 公分）等傷害。
    甲○○肇事後於犯罪未被有偵查權之機關或公務員發覺前，
    於警據報前往現場處理時，在場並當場承認為肇事人而自首
    。
二、案經甲○○自首、乙○○訴由臺北縣政府警察局新莊分局報
    請臺灣板橋地方法院檢察署檢察官偵查起訴。
    理  由
一、訊據被告甲○○固不否認有於上揭時地駕車與告訴人乙○○
    騎乘之機車發生擦撞之事實，惟矢口否認有過失傷害之犯行
    ，辯稱：本件肇事係告訴人機車自後方撞伊車輛，並不是伊
    車撞到告訴人機車，伊並無過失云云。惟查：
    (一)上揭犯罪事實，業據告訴人乙○○於警詢、偵查中指訴綦
      詳，核與警方肇事後至現場處理製作之道路交通事故調查
      報告表、現場圖、現場及肇事車輛車損痕跡照片所示相符
      。被告雖辯稱係告訴人機車自後追撞伊車輛而肇事云云，
      惟查，觀諸被告、告訴人車輛肇事後車損照片所示，被告
      車輛右側車身之前後車門均有明顯擦痕，係新生痕跡，而
      告訴人機車僅有因擦撞倒地滑行刮地造成之右剎車手把斷
      裂及右側車身擦損，核與被告所辯肇事情節顯有不符。況
      據被告於警詢所述車速為50公里，而告訴人所述車速為40
      公里，低於被告車速，且被告於行駛中並無減速或剎車情
      形，衡諸其間車速，告訴人機車亦無自後方追撞被告汽車
      之可能。另觀諸被告於警詢亦曾稱：我車輛都過了，不知
      該機車會與我發生碰撞等語，可見被告確有超越告訴人機
      車行駛之情。是綜上所述，被告上開所辯，應係事後卸責
      之詞，自不足採。
    (二)按汽車行駛時，駕駛人應注意車前狀況及兩車併行之間隔
      ，並隨時採取必要之安全措施，又行車超越時，應保持半
      公尺以上之間隔，道路交通安全規則第94條第3 項、第10
      1 條第1 項第5 款均定有明文，被告既考領有駕駛執照，
      當熟知上開規定，其於右揭時地駕駛車輛，應注意能注意
      而不注意上開規定，以致肇事，被告之行為自有過失，況
      本件經送臺灣省臺北縣區車輛行車事故鑑定委員會鑑定結
      果，亦認被告駕駛自小客車，超越時未保持行車安全間隔
      ，為肇事原因，有該鑑定委員會93年11月12日北鑑字第93
      1305號鑑定意見書在卷可稽，益證被告確有過失。此外，
      告訴人乙○○因被告過失肇事致受有上揭傷害，亦有臺北
      縣樹林市仁愛醫院出具之診斷證明書1 紙附卷可稽，被告
      過失行為與告訴人之傷害間復具有相當因果關係。
    綜上所述，本件事證已臻明確，被告犯行堪以認定，應予依
    法論科。
二、核被告甲○○因過失肇事致告訴人乙○○受有傷害，所為係
    犯刑法第284 條第1 項前段之過失傷害罪。又被告肇事後於
    犯罪未被有偵查權之機關或公務員發覺前，於警據報前往現
    場處理時，在場並當場承認為肇事人而自首，此有臺北縣政
    府警察局道路交通事故肇事人自首情形紀錄表在卷可稽，雖
    其否認對本件車禍事故發生有過失，惟其本件行為是否構成
    犯罪，尚須由法院審究認定，非僅憑其承認與否而予確定，
    其既已向警察機關報告車禍之事實，即顯有願接受裁判之意
    ，仍應認其對本件犯罪已有自首（參見臺灣高等法院71年1
    月1 日法律座談會研討意見），應依自首之規定減輕其刑。
    爰審酌被告本件過失之程度、對告訴人所生之危害、犯罪後
    之態度及尚未與告訴人達成民事賠償和解等一切情狀，量處
    如主文所示之刑，併諭知易科罰金之折算標準。
據上論斷，應依刑事訴訟法第299 條第1 項前段，刑法第284 條
第1 項前段、第62條前段、第41條第1 項前段，罰金罰鍰提高標
準條例第1 條前段、第2 條，判決如主文。
本案經檢察官李吉祥到庭執行職務
中　　華　　民　　國　　94　　年　　8 　　月　　31　　日
                  交通法庭  審判長法  官  彭  全  曄
                                  法  官  蕭  一  弘
                                  法  官  朱  嘉  川
以上正本證明與原本無異
如不服本判決應於送達後10日內向本院提出上訴狀
                                  書記官  梁  宜  庭
中　　華　　民　　國　　94　　年　　8 　　月　　31　　日
附錄本案論罪科刑法條全文：
刑法第284條
  因過失傷害人者，處六月以下有期徒刑、拘役或五百元以下罰
金，致重傷者，處一年以下有期徒刑、拘役或五百元以下罰金。
  從事業務之人，因業務上之過失傷害人者，處一年以下有期徒
刑、拘役或一千元以下罰金，致重傷者，處三年以下有期徒刑、
拘役或二千元以下罰金。
